臺灣高等法院花蓮分院刑事判決　　 96年度上更(一)字第104號
上訴人即被告　甲○○（原名湯文斌）
選　任辯護人　魏辰州律師
上列上訴人因貪污等案件，不服臺灣花蓮地方法院94年度訴字第
382號，中華民國96年2月15日第一審判決（起訴案號：臺灣花蓮
地方法院檢察署（94年度偵字第3415號、3910號）及移送併案（
94年度偵字第4230號、95年度偵字第1803、2275號），提起上訴
，本院判決後，經最高法院將其中關於圖利罪部分發回更審，本
院更為判決如下：
    主  文
原判決關於甲○○教唆公務員圖利罪部分撤銷。
甲○○關於教唆公務員圖利罪部分無罪。
    理  由
一本件公訴意旨略以：羅元良、張福進、蔡枝車（均已經一審法
  院判處罪刑確定），皆係花蓮縣警察局交通隊員警，均為依法
  從事公務之人員。因甲○○之友人所駕之車牌號碼Ｕ8-666O號
  汽車，於94年8 月4日下午4時40分許，在花蓮地區因違規停車
  遭拖入警方汽車拖吊保管場中，甲○○因受該不詳姓名友人之
  請託，乃於同日下午4 時57分許，以電話連繫尚未值班之張福
  進，要求張福進代為聯繫溝通，冀免其友人遭罰，甲○○、張
  福進2 人，已知對於有關上開車輛放行，依道路交通管理處罰
  條例第85條之3規定及花蓮縣處理妨害交通車輛自治條例第7條
  規定，應由違規者繳交「妨害交通車輛移置費」600 元及不等
  之保管費，始得為之，竟基於共同教唆犯意，推由張福進出面
  ，唆使當時執勤之警員蔡枝車逕予放行。蔡枝車對於其所監管
  之上開事項，明知如未繳交上開費用，即擅自放行遭拖吊之汽
  車，係屬違法之行為，惟其因同事人情關係，仍予配合放行，
  並在花蓮縣妨害交通車輛移置保管場受理保管車輛登記簿上，
  蓋用「警員蔡枝車」之職章，表示上開汽車已完成繳費，而為
  圖利他人之行為，並因此使該違規者獲取免繳上開費用之不法
  利益。嗣於94年8月23日下午5時19分許，呂妍姝所駕之車牌號
  碼Ｕ9-4999號汽車，因在花蓮市○○路○○道商圈附近處違規
  於黃線區路段停放，經警方拖吊進入上開汽車拖吊保管場中，
  呂妍姝乃於同日晚上7時5分許，告知其男友甲○○該車疑遭某
  女子密報而遭拖吊，甲○○乃承前對於主管事務圖利之概括犯
  意，乃與羅元良、張福進、蔡枝車共同基於犯意之聯絡，隨即
  於當晚7 時12分許，以電話聯繫尚未值班之張福進，要求張福
  進代為聯繫溝通，冀呂妍姝免以遭罰，甲○○、張福進2 人，
  已知對於有關上開車輛放行，應依上開法律規定，由違規者繳
  交「妨害交通車輛移置保管費」600 元及不等之保管費，始得
  為之，竟基於共同教唆犯意，推由張福進出面，唆使當時執勤
  之警員羅元良逕予放行。羅元良對於其所監管之上開事項，明
  知如未繳交上開費用，即私自放行遭拖吊之汽車，係屬違法之
  行為，惟其因同事人情關係，仍予配合放行，並在花蓮縣妨害
  交通車輛移置保管場受理保管車輛登記簿上蓋用「警員羅元良
  」之職章，表示上開汽車已完成繳費而為圖利他人之行為，並
  因此使呂妍姝獲取上開免罰之不法利益。因認被告此部分行為
  涉犯貪污治罪條例第6 條第1項第4款之教唆公務員圖利罪云云
  。
二訊據被告甲○○雖矢口否認有上揭關說放行的行為，惟查，此
  部分事實，已據一審共同被告張福進、羅元良、蔡枝車於檢察
  官偵查中坦白承認被告確有電請伊等違法放行Ｕ9-4999號及Ｕ
  8-6660號自用小客車等情甚詳（參見A3卷第13、14、29、30頁
  及A4卷第99、100 頁），並有蔡枝車、張福進提出之事情經過
  始末悔過報告書各1紙及記載：(一)被告於94年8月4日16時55 分
  許接獲友人通報車號Ｕ8-6660號汽車遭拖吊，被告於同日16時
  57分許打電話給張福進，要求幫忙解決該車遭拖吊事宜之對話
  。(二))94 年8月23日19時5分許，被告與呂妍姝談論呂妍姝之汽
  車遭警拖吊，呂妍姝懷疑係某女性人士打電話報警所致之對話
  。(三)94年8月23日19時5分許，被告與張福進間有關Ｕ9-4999號
  車子遭拖吊，要麻煩被告張福進等對話內容之監察譯文、Ｕ9-
  4999號汽車違規搜證照片2紙、移置保管入場登記簿影本2張、
  妨害交通車輛移置保管費正本乙本附卷可資佐證，被告否認上
  情之辯解尚難採信。
三惟按貪污治罪條例第6條第1 項第4款之圖利罪，係屬身分犯，
  以依據法令從事公務之人員或受公務機關委託承辦公務之人為
  犯罪主體；無此身分者與有此身分者，若非單純處於對向關係
  ，而係具有「合同平行性」之犯意聯絡及行為分擔，朝同一目
  的，共同對於有此身分者所主管或監督之事務，直接或間接圖
  其他私人不法利益並因而獲得利益，依同條例第3 條規定，固
  非不得成立本罪之共犯；惟無此身分者若僅單純為有此身分者
  圖利之對象，則該無此身分者與有此身分者間，具對向關係，
  行為縱有合致，並使該無此身分者因而獲得不法利益，然彼此
  之行為各有其目的，尚不能遽論以上開圖利罪之共同正犯或教
  唆犯。此觀之同條例第11條之行賄罪，其法定刑遠較上開圖利
  罪為輕，無此身分者，就違背職務之行為行賄時，僅論以較輕
  之行賄罪，未行賄時，殊無反論以較重之圖利罪共同正犯或教
  唆犯自明。依上開公訴意旨所指事實，上訴人為其女友等人之
  不法利益出面向交通隊警員張福進等關說放行，與張福進、羅
  元良、蔡枝車等間係處於對向關係，而非具有朝同一目的之「
  合同平行性」之關係，尚難因被告具警察身分，即當然認係與
  具有取締車輛違規主管事務職務之張福進、羅元良、蔡枝車等
  人具有「合同平行性」而認為被告與渠等間成立共同正犯或教
  唆犯。
四原審失察，遽予論罪科刑，顯有未合，被告上訴意旨否認犯罪
  ，為有理由，應予撤銷改判，諭知被告無罪之判決。
五據上論斷，應依刑事訴訟法第第369條第1 項前段、第364條、
  第301條第1項前段，判決如主文。
本案經檢察官乙○○到庭執行職務。
中　　華　　民　　國　　96　　年　　11　　月　　30　　日
                        審判長法  官  何方興
                              法  官  王紋瑩
                              法  官  林鳳珠
以上正本證明與原本無異。
檢察官如不服本判決，應於送達後10日內，向本院提出上訴狀。
其未敘述理由者，並應於提出上訴狀後10日內向本院補提理由狀
(須附繕本)。
本件判決被告不得上訴。
                              書記官  鄧瑞雲
中　　華　　民　　國　　96　　年　　11　　月　　30　　日
